【裁判字號】    95,聲,640
【裁判日期】    950726
【裁判案由】    返還提存物
【裁判全文】
臺灣桃園地方法院民事裁定               95年度聲字第640號
聲  請  人  萬泰商業銀行股份有限公司桃園分公司
法定代理人  甲○○
代  理  人  乙○○
相對人吳重
恒之遺產
管  理  人  財政部國有財產局臺灣北區辦事處
法定代理人  陳官保
上列當事人間聲請返還提存物事件，本院裁定如下：
    主  文
聲請駁回。
    理  由
一、按訴訟終結後，供擔保人證明已定20日以上之期間，催告受
    擔保利益人行使權利而未行使，或法院依供擔保人之聲請，
    通知受擔保利益人於一定期間內行使權利並向法院為行使權
    利之證明而未證明者，法院應依供擔保人之聲請，以裁定命
    返還其提存物，民事訴訟法第104 條第1 項第3 款定有明文
    。另依同法第106 條，前開規定於其他依法令供訴訟上之擔
    保者準用之。又所謂「訴訟終結」，在因假扣押或假處分所
    供擔保之情形，因該擔保係為保障受擔保利益人因不當假扣
    押或假處分所受損害而設，倘執行法院已依假扣押或假處分
    裁定實施假扣押或假處分之執行，則在供擔保人撤回假扣押
    或假處分之執行前，受擔保利益人所受損害仍可能繼續發生
    ，損害額既未確定，自無強令其行使權利之理。故在假扣押
    或假處分所供之擔保，供擔保人依民事訴訟法第106 條準用
    同法第104 條第1 項第3 款規定，聲請以裁定命返還其擔保
    金之場合，必供擔保人已撤回假扣押或假處分之執行，始得
    謂與該款所定之「訴訟終結」相當，而得依該條款行使定期
    催告之權利。因此條文所謂「訴訟終結」雖宜從廣義解釋，
    包括執行程序終結在內，惟仍須債權人撤回假扣押或假處分
    執行之聲請，並定20日以上之期間催告受擔保利益人行使權
    利而未行使者，始符合供擔保人聲請返還擔保金之要件。
二、本件聲請意旨略以：聲請人與相對人間請求清償債務事件，
    聲請人前遵本院90年度全宇字第4701號民事假扣押裁定，曾
    提供新臺幣17萬6 千元為擔保金，並以本院90年度存字第24
    96號提存事件提存後，聲請本院以90年度執全字第2466號假
    扣押執行相對人之財產在案。緣相對人已於民國90年6 月30
    日死亡，其繼承人經本院90年度繼字第309 號民事裁定准予
    拋棄繼承，故聲請人於本院92年度財管字第17號民事裁定指
    定財政部國有財產局臺灣北區辦事處桃園分處為指定遺產管
    理人。然上開假扣押裁定已依本院94年度全聲字第35號裁定
    撤銷，聲請人並以台北中崙郵局第323 號存證信函，定20日
    以上之期間，催告相對人之遺產管理人就其假扣押執行所受
    之損害對聲請人行使權利，惟相對人迄今未向聲請人行使權
    利，爰依民事訴訟法第104 條第1 項第3 款之規定聲請返還
    擔保金等語，並提出本院90年度全宇字第4701號裁定書、桃
    院丁民繼瑞字第309 號通知、本院案件繫屬查詢明細表、90
    年度存字第2496號提存書、台北中崙郵局第323 號存證信函
    暨掛號郵件收件回執聯、92年度財管字第17號裁定、94年度
    全聲字第35號民事裁定暨確定證明書、萬太銀行員工任免令
    （以上均為影本）為證。
三、聲請人上開所主張之事實，經本院審核上開證物，並調閱本
    院90年度裁全字第4701號卷宗（內含90年度執全字第2466號
    卷宗）、90年度存字第2496號卷宗、94年度全聲字第35號卷
    宗、92年度財管字第17號卷宗查核無訛，堪信屬實。惟查，
    依上開卷證所示，聲請人係於93年10月4 日始向本院民事執
    行處遞狀撤回本件假扣押強制執行之聲請，而原假扣押裁定
    則係於94年4 月26日始經本院裁定撤銷確定，然聲請人催告
    受擔保利益人即相對人行使權利之存證信函，早於93年3 月
    2 日即已送達於相對人，有聲請人提出之存證信函暨掛號郵
    件收件回執附卷可稽，而斯時本件假扣押之執行程序仍然存
    在，尚未據聲請人撤回，則受擔保利益人於受聲請人上開催
    告時，其所受損害仍可能繼續發生，其損害額既未確定，自
    無強令其行使權利之理。依前揭說明，聲請人既未於本件與
    民事訴訟法第104 條第1 項第3 款所定之「訴訟終結」要件
    相符後，合法催告相對人行使權利，聲請人本件聲請於法自
    有未合，應予駁回。
四、爰裁定如主文。
中    華    民    國    95    年    7     月    26    日
                  民事第二庭    法  官  范明達
以上正本係照原本作成
如對本裁定抗告須於裁定送達後10日內向本院提出抗告狀，並應
繳納抗告裁判費新台幣1,000 元。
中    華    民    國    95    年    7     月    26    日
                                書記官  江世亨


司法院資訊處製作；財團法人民間司法改革基金會備份。
